【裁判字號】    98,家聲,310
【裁判日期】    980901
【裁判案由】    變更子女姓氏
【裁判全文】
臺灣高雄地方法院民事裁定             98年度家聲字第310號
聲  請  人  乙○○
            丙○○
相  對  人  甲○○  原住高雄市.
上聲請人聲請變更子女姓氏事件，本院裁定如下：
    主  文
聲請駁回。
程序費用新臺幣壹仟元由聲請人負擔。
    理  由
一、本件聲請意旨略以：聲請人之母林春蕊與相對人先後生下聲
    請人乙○○、丙○○，嗣於民國79年6 月18日離婚，聲請人
    之母林春蕊與相對人於離婚時，對於聲請人權利義務之行使
    或負擔，約定由聲請人之母林春蕊任之。茲因相對人於85年
    5 月11日出國以後，即棄聲請人於不顧，未盡扶養義務已滿
    2 年，且相對人從未與聲請人會面交往，長期對於聲請人漠
    不關心，聲請人對於相對人之父姓已無認同感，聲請人之父
    姓對於聲請人身心之健全，已有不利之影響；且聲請人自幼
    均由母親林春蕊扶養長大，並參與母親家族之活動與祭祀，
    聲請人欲報答母親養育之恩，及於母親百年之後，得以繼續
    祭祀母親，並使得聲請人能夠融入母親家族並取得身分認同
    ，是聲請人之姓氏對於聲請人之心理業已造成陰影，顯然不
    利於聲請人，爰依民法第1059條第5 項之規定，聲請本院宣
    告變更聲請人之姓氏為母姓。
二、按有下列各款情形之一，且有事實足認子女之姓氏對其有不
    利之影響時，父母之一方或子女得請求法院宣告變更子女之
    姓氏為父姓或母姓：1 父母離婚者。2 父母之一方或雙方死
    亡者。3 父母之一方或雙方生死不明滿3 年者。4 父母之一
    方曾有或現有未盡扶養義務滿2 年者。民法第1059條第5 項
    定有明文。
三、經查，聲請人主張其等之母林春蕊與相對人先後生下聲請人
    乙○○、丙○○，嗣於79年6 月18日離婚，其等之母林春蕊
    與相對人於離婚時，對於聲請人權利義務之行使或負擔，約
    定由聲請人之母林春蕊任之；相對人於85年5 月11日出國以
    後，即棄聲請人於不顧，未盡扶養義務已滿2 年之事實，有
    聲請人提出之戶籍謄本2 份、相對人之入出國日期證明書1
    份，及本院依職權調取之臺灣省高雄縣戶籍登記簿影本1 份
    為證，堪認屬實。再聲請人主張相對人從未與聲請人會面交
    往，長期對於聲請人漠不關心，聲請人對於相對人之父姓已
    無認同感，及聲請人自幼均由母親林春蕊扶養長大，並參與
    母親家族之活動與祭祀，聲請人欲報答母親養育之恩，及於
    母親百年之後，得以繼續祭祀母親，並使得聲請人能夠融入
    母親家族並取得身分認同之事實，縱或屬實，充其量僅能證
    明相對人從未與聲請人會面交往、聲請人對於父姓已無認同
    感、聲請人欲報答母親養育之恩，及冀望於母親百年之後，
    得以繼續祭祀母親、能夠融入母親家族並取得身分認同，尚
    難據以認定聲請人之姓氏對聲請人之身心之健全已有不利之
    影響，或對於聲請人之心理業已造成陰影，有事實足認聲請
    人之姓氏，對於聲請人有不利之影響；參以本院訊問聲請人
    乙○○、丙○○有無證據證明其姓氏對其有不利之影響時，
    聲請人乙○○陳稱：僅係希望與母親同姓等語，聲請人丙○
    ○陳述：僅係希望讓母親開心等語，益徵並無事實足認聲請
    人之姓氏，對於聲請人有不利之影響。此外，本院復查無其
    他證據可資認定有事實足認聲請人之姓氏對聲請人有不利之
    影響，自難遽認聲請人之姓氏對聲請人確有不利之影響。
四、綜上所陳，相對人即聲請人之父雖未盡扶養義務滿2 年，惟
    既無事實足認聲請人之姓氏，對於聲請人有不利之影響，核
    與民法第1059條第5 項規定之情形，即屬有間。聲請人依民
    法第1059條第5 項之規定，聲請本院宣告變更其等之姓氏為
    母姓，於法尚有未合，不應准許。
五、依非訟事件法第21條第1 項前段、第24條第1 項，裁定如主
    文。
中    華    民    國    98    年    9     月    1     日
                  家事法庭  法  官  伍逸康
如對本裁定抗告，須於裁定送達後10日之不變期間內，向本院提
出抗告狀，並繳納抗告費新臺幣1,000 元。
正本係照原本作成。
中    華    民    國    98    年    9     月    1     日
                            書記官  曾小玲


司法院資訊處製作；財團法人民間司法改革基金會備份。
